【裁判字號】    97,消債更,1062
【裁判日期】    980210
【裁判案由】    更生事件
【裁判全文】
臺灣臺北地方法院民事裁定          97年度消債更字第1062號
聲  請  人
即債務人    甲○○
上列當事人因消費者債務清理事件聲請更生，本院裁定如下：
    主  文
更生之聲請駁回。
聲請程序費用由聲請人負擔。
    理  由
一、按債務人不能清償債務或有不能清償之虞者，得依本條例所
    定更生或清算程序，清理其債務，消費者債務清理條例第3
    條定有明文。又聲請更生或清算不合程式或不備其他要件者
    ，法院應以裁定駁回之，但其情形可以補正者，法院應定期
    間先命補正，復為同條例第8 條所明定。
二、本件聲請意旨略以：聲請人現在並無任何資產，目前負債總
    金額為新臺幣（下同）1,366,229元，曾經與最大債權銀行
    兆豐國際商業銀行股份有限公司（下稱兆豐銀行）協商，但
    因扶養人數過多，薪資不夠支出，無法負擔任何還款條例致
    協商不成立。聲請人有不能清償債務之虞，為此聲請更生，
    爰聲請裁定准予更生等語。
三、本件聲請人現為永和市公所清潔隊員，平均每月薪資為45,9
    54元，而依聲請人所提出之財產及收入狀況說明書，聲請人
    每月支出約為41,724元，包含其水電支出每月2,872 元；瓦
    斯費每月3,000元；個人膳食每月5,000元；勞健保費用每月
    2,694元、行動電話費用每月400元、交通支出每月1,000 元
    、子女學費每月3,758元；其子秦記彬、秦紀坤每月月費（
    幼稚園）11,000元；家人膳食（包含其母、其智障之妹、兩
    名小孩）每月12,000元。另支出扶養費秦謝秀女3,000 元及
    秦丕玲3,000元，秦紀坤8,000元（含月費），秦記彬 9,000
    元（含月費）。經查：
（一）聲請人母親秦謝秀女現已退休，現無工作，業據其陳報在
      卷；聲請人之妹秦丕玲及其子秦記彬均有身心障礙情形，
      亦有身心障礙手冊影本在卷足佐，本院審酌其家庭生活支
      出雖已計算其膳食費用，但在其妹及其子身心障礙情形下
      ，其日常生活支出可能較之一般人為多；再聲請人現僅由
      其一人工作，而無餘力再另行照顧智障之妹秦丕玲及子秦
      記彬、秦紀坤，是聲請人所陳關於其子每月月費部分支出
      ，核其情形應屬必要。是聲請人在財產及收入狀況說明書
      所陳關於聲請前2年必要支出及扶養費部分，本院核其上
      開工作情形，其家庭具有正常工作能力者僅其1人及家屬
      中有2人有身心障礙情形，其支出與一般家庭有異，故均
      認為係屬實在，應屬必要支出。
（二）惟依聲請人所陳，其妹現由臺北醫學院輔導每月有3,000
      元至4,000元之補貼；而聲請人自97年11月底已獲社會局
      低收入戶補助10,110元，則其每月家庭總收入為59,064元
      ，扣除每月生活支出41,724元，及每月支付其母、其妹、
      其二子各3,000元之扶養費（聲請人雖陳稱秦記坤及秦記
      彬扶養費分別為8,000元及9,000元，均聲請人於其後表明
      含月費，該月費部分既已於每月41,724元支出中已計算，
      則此部分應予扣除，是平均每人所需扶養費為3,000元）
      。依上開聲請人支出情形，其收入扣除支出後，每月尚可
      餘5,340元（59,064-41,724-12,000=5,340）。
（三）本件曾經本院函詢兆豐銀行關於該行與聲請人債務協商過
      程，依該行所提出審查內容略為，兆豐銀行所提出之協商
      條件為180期，零利率，每期5,007元。聲請人表示有誠意
      還款，惟因仍有民間負債須處理，每月可負擔金額僅1,50
      0元至2,000元，經協議後稱無力負擔等語，有該行98年1
      月14日陳報狀及附件債務協商審件資料可佐。查，依聲請
      人之債權人清冊，其中除永讚開發建設股份有限公司417,
      000元債務外，其餘均係銀行債權。再聲請人與兆豐銀行
      上開協商期間係自97年8月起至同年9月間。聲請人嗣於同
      年11月底經核定低收入戶予以補助每月10,110元，其情形
      已與協商時有所不同，則在該時尚可清償每月1,500元至
      2,000元之間，是在補助後，對其家庭生活支出之負擔應
      有頗大之紓解，應足以清償其對銀行之債務。
四、綜上所述，依最大債權銀行兆豐銀行所提出之條件而言，依
    聲請人之情形，於其協商當時雖尚有未足，然其協商後於同
    年11月底受臺北市政府低收入戶補助後，已可大為紓解其負
    擔。聲請人現年約43歲，尚屬壯年，依上開兆豐銀行所提出
    之條件觀之，應有餘力清償其債務，是尚無其所謂有清償債
    務能力不足之虞情形。從而，本件尚難認聲請人有何不能清
    償債務之虞情事，其主張情節既與本條例第3條所定要件不
    符，核其情形又屬無法補正，揆諸首開說明，本件聲請自不
    應准許，爰裁定如主文。
中    華    民    國    98    年    2     月    10    日
              民事第二十一庭法      官  蔡政哲
上為正本係照原本作成
如不服本裁定，應於裁定送達後10日內，以書狀向本院提出抗告
，並繳納抗告費新臺幣1,000元
中    華    民    國    98    年    2     月    10    日
                            書  記  官  陳惠娟


司法院資訊處製作；財團法人民間司法改革基金會備份。
